【裁判字號】    97,消債更,1210
【裁判日期】    971216
【裁判案由】    更生事件
【裁判全文】
臺灣臺南地方法院民事裁定          97年度消債更字第1210號
債  務  人  甲○○原名郭姵君.
代  理  人  杜婉寧律師
上列當事人聲請消費者債務清理事件聲請更生及保全處分，本院
裁定如下：
    主  文
聲請更生及保全處分均駁回。
聲請費用壹仟元由聲請人負擔。
    理  由
一、本件聲請意旨略以：聲請人即債務人甲○○（原名郭姵君）
    之債務總額為新台幣（下同）1,059,167元，前曾依照中華
    民國銀行公會會員辦理消費金融案件無擔保債務協商機制，
    於民國95年11月29日與債權人中國信託商業銀行（下稱中國
    信託銀行）等8家銀行成立協商，每月應還款金額為14,93 4
    元。聲請人於96年6月間因忙於搬家，花費較鉅，一時拮据
    ，曾致電中國信託銀行請求延緩數日，經該銀行同意聲請人
    延緩至七月底前繳納協商款項後，聲請人亦於96年7月31日
    依約繳款，然嗣經中國信託銀行之行員告知：前所延緩之最
    後期限係當月之30日，聲請人於31日始匯入協商款項，已遲
    誤匯款期限，而成為毀諾案件等語。聲請人並無意毀諾，實
    係該銀行與聲請人對於「月底」之解釋有認知上不同，因而
    造成誤會，聲請人之所以毀諾實有不可歸責於己之事由，而
    聲請人之無擔保或無優先權之債務總額未逾1,200萬元，復
    未經法院裁定開始清算程序或宣告破產，為此，依消費者債
    務清理條例提出本件更生之聲請等語。
二、按債務人與金融機構協商成立者，不得聲請更生或清算，但
    因不可歸責於己之事由，致履行顯有重大困難者，不在此限
    ；本條例施行前，債務人依金融主管機關協調成立之中華民
    國銀行公會會員辦理消費金融案件無擔保債務協商機制與金
    融機構成立之協商，準用前項之規定，消費者債務清理條例
    第151條第5項、第6項分別定有明文。又聲請更生或清算不
    合程式或不備其他要件者，法院應以裁定駁回之，但其情形
    可以補正者，法院應定期間先命補正，亦為同條例第8條所
    明定。
三、經查：
  (一)聲請人於本件更生聲請前，已於95年11月29日依中華民國銀
    行公會會員辦理消費金融案件無擔保債務協商機制與中國信
    託銀行等金融機構成立協商，約定自95年12月份起，分100
    期，利率6.88%，每月14,934元分期清償，聲請人自95年12
    月10日起開始繳款，繳納7期後即未再依約履行等情，此經
    聲請人於聲請狀內陳述明確，並有協議書、無擔保還款計劃
    等件可憑（見本院卷第4頁、第20頁至第22頁）。
  (二)聲請人雖主張因96年6月間忙於搬家、花費較鉅，一時拮据
    云云，惟經本院於97年10月8日裁定命聲請人於文到5日內補
    正「聲請人就無法履行協議有不可歸責於己之事由僅泛稱96
    年6月忙於搬家又花費較鉅，應具體就收入及支出分別敘明
    於協商後有無增減？搬家所支出之花費若干？為何無法履行
    協商條件？是否有其他不可歸責於聲請人致履行有重大困難
    之事由？均請提出相關證明資料」，惟聲請人於97年10月20
    日之補正內容僅陳稱：「聲請人在95年10月至台南市○○區
    ○○路166號4樓之14租賃房屋，因在96年10月合約期滿時，
    前屋主將期滿之租賃契約收回，當初租賃該房屋是由管理員
    通知屋主，未留下前屋主之任何資料，亦無之前之租賃契約
    。」等語（見本院卷第59頁），迄今未提出其他證明文件，
    難認聲請人已依本院上開裁定予以補正，亦難認其前揭主張
    導致履行顯有重大困難為真，況聲請人自陳因遲誤最後匯款
    期限始被當成毀諾件等語，經核亦屬可歸責於聲請人自身之
    事由。
  (三)次查，據聲請人提出之所得資料可見，聲請人於96年1月至
    12月之薪資總計為668,518元，平均每月薪資約55,710元，
    聲請人於毀諾時即96年6、7月間之每月薪資更分別有73,672
    元、62,551元，均有聲請人之中華商業銀行綜合存款存摺、
    大寮中庄郵局郵政存簿儲金簿、國泰世華銀行存摺影本附卷
    可稽（見本院卷第87頁），基此，依聲請人毀諾時之資力、
    債務及還款狀況，以聲請人平均每月薪資收入約55,710元，
    扣除協商應繳金額14,934元，每月尚餘40,776元可供聲請人
    日常生活支用，堪認聲請人實際每月收支情形應未有不能清
    償債務或有不能清償之虞之情事，實難謂聲請人與債權銀行
    協商後，有何不可歸責於己致其履行顯有重大困難之事由存
    在。
四、綜上所述，聲請人於消費者債務清理條例施行前，既已與金
    融機構之債權人依金融主管機關協調成立之中華民國銀行公
    會會員辦理消費金融案件無擔保債務協商機制成立協商，又
    無因不可歸責於己致履行顯有重大困難之事由，則本件聲請
    人聲請更生，顯然違背消費者債務清理條例第151條第5、6
    項之規定，且上開欠缺又屬無從補正；又聲請人另有應補正
    之事項而逾期未補正之情形，本院自應駁回其更生之聲請，
    爰裁定如主文。
五、另聲請人聲請保全處分，惟本件更生之聲請既經駁回，其保
    全處分之聲請自應失所附麗，亦一併駁回，附此敘明。
中    華    民    國    97    年    12    月    16    日
                  民事第三庭  法  官  林福來
上為正本係照原本作成。
如不服本裁定，應於裁定送達後10日內，以書狀向本院提出抗告
，並繳納抗告費新臺幣1千元。
中    華    民    國    97    年    12    月    16    日
                              書記官  吳俊達


司法院資訊處製作；財團法人民間司法改革基金會備份。
